臺灣彰化地方法院刑事判決　　　　　　　96年度訴字第1017號
公　訴　人　臺灣彰化地方法院檢察署檢察官
被　　　告　乙○○
　　　　　　　　　　（
選任辯護人　謝錫深律師
上列被告因公共危險案件，經檢察官提起公訴（96年度偵字第38
61號），本院判決如下：
    主    文
乙○○放火燒燬現供人使用之住宅，未遂，處有期徒刑伍年陸月
。扣案之打火機壹個沒收。
    事    實
一、乙○○因經濟與婚姻問題而心情不佳，竟基於放火燒燬現供
    人使用住宅之犯意，於民國96年4 月29日凌晨4 時許，攜帶
    其所有之打火機1 個，至與其並無任何仇恨之堂叔甲○○所
    住居、位於彰化縣芬園鄉○○村○○街16 2號（起訴書誤載
    為174 號）之住處，將上開住宅石綿瓦圍牆鑽洞，並自上開
    圍牆洞口進入（所涉毀損及無故侵入住宅罪嫌，均未據告訴
    ）後，以前開打火機點燃該住宅房間內之床舖床罩1 組之方
    式，著手放火燒燬該住宅，隨即逃離現場。上揭火勢隨即延
    燒彈簧床及床上之棉被1 條、毛毯2 件，幸經半夜前往廁所
    如廁之甲○○及時發現，並隨即以電話通知消防單位，經消
    防人員到場搶救後，火勢始遭撲滅，未達於上開住宅燒燬之
    程度而未遂。旋經警循線前往乙○○位於彰化縣芬園鄉○○
    街164 號住處查獲，並起出上開乙○○所有之打火機1 個扣
    案。
二、案經彰化縣警察局彰化分局報請臺灣彰化地方法院檢察署檢
    察官偵查起訴。
    理    由
一、按被告以外之人於審判外之言詞或書面陳述，除法律有規定
    者外，不得作為證據，刑事訴訟法第159 條第1 項固定有明
    文。惟被告以外之人於審判外之陳述，雖不符第159 條之 1
    至第159 條之4之 規定，而經當事人於審判程序同意作為證
    據，法院審酌該言詞陳述或書面陳述作成時之情況，認為適
    當者，亦得為證據；當事人、代理人或辯護人於法院調查證
    據時，知有第159 條第1 項不得為證據之情形，而未於言詞
    辯論終結前聲明異議者，視為有前項之同意，同法第159 條
    之5 定有明文。查本案於本院準備程序時，被告乙○○就本
    院下列所引被告以外之人於審判外之言詞或書面陳述陳述均
    同意作為證據，且迄至本院審理調查證據時亦未爭執上開證
    據之證據能力，本院審酌該等言詞陳述或書面陳述作成時之
    情況，並無非法取得等不適當之情形，且經本院於審判期日
    依法進行證據之調查、辯論，被告於訴訟上之程序權，已受
    保障，依刑事訴訟法第159 條之5 之規定，自有證據能力。
二、上揭事實，業據被告乙○○於偵訊、本院準備程序及審理中
    坦承不諱（見臺灣彰化地方法院檢察署檢察官96年度偵字第
    3861號卷第28頁，本院96年度訴字第1017號卷第30、31、74
    -76頁），且查：
（一）核與證人即告訴人甲○○、證人即被告之母丙○○、證人
      即遭縱火之房屋之所有人李棟樑於警詢中證述之內容相符
      （見彰化縣警察局彰化分局彰警分偵字第0960011479號刑
      案偵查卷第12、13頁，臺灣彰化地方法院檢察署96年度偵
      字第3861 號卷第45-51 、57、58頁），並有職務報告書1
      紙、現場圖1 紙、彰化縣消防局火災原因調查報告書摘要
      1 份、火災現場勘查人員簽到表、火災現場勘查紀錄及原
      因判斷、彰化縣消防局芬園分隊火災出勤觀察紀錄、內政
      部消防署火災證物鑑定報告、現場關係位置、配置圖、照
      片20張在卷可稽（見彰化縣警察局彰化分局彰警分偵字第
      0960011479號刑案偵查卷第1 、22 -25頁，臺灣彰化地方
      法院檢察署96 年度偵字第3861號卷第30、36-44 、60-71
      頁），及被告所有之打火機1 個扣案可佐（見彰化縣警察
      局彰化分局彰警分偵字第0960011479號刑案偵查卷第20頁
      ，臺灣彰化地方法院檢察署96年度偵字第3861號卷第23頁
      ）。是被告上揭自白內容，核與前揭事證相符，應可採信
      。
（二）又被告於本院審理中自承知悉放火之地點係甲○○之住處
      （見本院96年度訴字第1017號卷第75頁），是被告對其放
      火所燒之建築物係現供人使用之住宅，自係知之甚明。再
      被告以打火機點燃床罩後，分別延燒彈簧床及床上之棉被
      1 條、毛毯2 件，有彰化縣消防局火災原因調查報告書 1
      份附卷足憑（見臺灣彰化地方法院檢察署96年度偵字第38
      61號卷第34-72 頁），堪認該火勢不小，足以燒燬該建築
      物，被告主觀上顯係具有放火燒燬現供人使用之住宅之故
      意至明，惟本案被告放火之上開住宅之重要部分如屋頂、
      樑柱、牆垣尚未燒燬，未達使前開住宅喪失效用之程度，
      故應論以未遂犯。綜上所述，本案事證明確，被告上揭犯
      行，洵堪認定，應予依法論科。
三、按刑法放火罪或失火罪所保障者乃社會法益，其所直接侵害
    之法益，為一般社會之公共安全，雖私人之財產法益亦同時
    受侵害，但既列入公共危險罪章內，自以社會公安之法益為
    重；況放火或失火行為原含有毀損性質，如燒燬現供人使用
    之住宅罪，自係指供人居住房屋之整體而言，應包括墻垣及
    該住宅內所有設備、傢俱、日常生活上之一切用品。故一個
    放火或失火行為，若同時燒燬住宅及該住宅內所有其他物品
    ，無論該其他物品為他人或自己所有，與同時燒燬數犯罪客
    體者之情形不同，均不另成立刑法第175 條第1 項或第2 項
    放火燒燬住宅以外他人或自己所有物罪。又放火罪原含有毀
    損性質在內，放火燒燬他人住宅損及牆垣，自無兼論毀損罪
    之餘地（最高法院29年上字第2388號、79年臺上字第1471號
    判例要旨參照）。查被告放火時，火勢亦延燒造成床罩1 件
    、彈簧床1 張、棉被1 條、毛毯2 件燒毀一情，已如前述，
    此部分自不另論刑法第175 條第1 項放火燒燬住宅以外他人
    所有物罪，或刑法第354 條之毀損罪。次按刑法第173 條第
    1 項放火燒燬現供人使用之住宅罪，其所謂燒燬，係指火力
    燃燒，喪失物之效用而言，必須其物喪失主要效用，始得謂
    放火既遂（最高法院76年度臺上字第8230號判決要旨參照）
    。亦即，放火罪既未遂之區別標準，係以目的物獨立燃燒，
    且足以變更其形體致喪失其效能為依據，是放火燒燬現供人
    使用之住宅罪，如僅室內傢俱燒燬，其建築物構成部分及門
    窗均未喪失效用者，應成立刑法第173 條第3 項、第1 項之
    放火燒燬現供人使用之住宅未遂罪。
四、核被告乙○○所為，係犯刑法第173 條第3 項、第1 項之放
    火燒燬現供人使用之住宅未遂罪。又被告著手於放火行為之
    實行而不遂，為未遂犯，依刑法第25條第2 項規定，按既遂
    犯之刑減輕之。另被告雖曾因物質濫用致罹患精神疾患，症
    狀包含幻聽、失眠、憂鬱，但不致影響其日常工作及現實判
    斷，縱火前雖有飲酒，但依其過往病史，及作案費時計畫、
    準確找到作案對象，與其行為當時精神狀況並無幻聽干擾及
    指使等情，其行為時之精神狀況並未達於因精神障礙或其他
    心智缺陷，致不能辨識其行為違法或欠缺依其辨識而行為之
    能力，或致其辨識行為違法或依其辨識而行為之能力顯著降
    低之情形，有行政院衛生署草屯療養院96年9 月10日草療精
    字第6956號函及其所附之鑑定報告書各1 份附卷可考（見本
    院96年度訴字第1017號卷第59-62 頁），是被告自無刑法第
    19條第1 項、第2 項規定之適用。爰審酌被告前於96年4 月
    15日亦有放火之行為，經本院另案以96年度訴字第864 號案
    件審理中（見臺灣高等法院被告前案紀錄表），僅因一時之
    不順遂、心情不佳，即另行恣意於現供人使用之住宅，造成
    被害人財產損失、破壞社會公共安全非微，雖經及時防止而
    未釀成重大災禍，惟火勢無情，如引燃大火將波及四鄰，影
    響公共安全甚鉅，另考量被告已與被害人達成和解，賠償新
    臺幣（下同）6,000 元（見本院96年度訴字第1017號卷第74
    頁），及被告犯後坦承犯行等一切情狀，量處如主文所示之
    刑。本件被告犯罪時間係在96年4 月24日以後，並不符合中
    華民國96年罪犯減刑條例所定之減刑要件，尚無依該條例規
    定予以減刑之餘地。扣案之打火機1 個，係被告所有並持以
    放火之物，業經被告於本院審理中陳述明確（見本院96年度
    訴字第1017號卷第74頁），是上揭打火機1 個為其所有供犯
    罪所用之物，依刑法第38條第1 項第2 款之規定，併予宣告
    沒收。
五、末按刑法第59條規定犯罪情狀可憫恕者，得酌量減輕其刑，
    固為法院依法得自由裁量之事項，然非漫無限制，必須犯罪
    另有特殊之原因與環境，在客觀上足以引起一般同情，認為
    即予宣告法定低度刑期尤嫌過重者，始有其適用。是為此項
    裁量減刑時，必須就被告全部犯罪情狀予以審酌在客觀上是
    否有足以引起社會上一般人之同情，而可憫恕之情形，始稱
    適法（最高法院88年度臺上字第6683號判決要旨參照）。而
    本案被告犯行，均已如前述，依被告犯罪情狀，僅因感情不
    順、情緒未佳，即對毫無仇隙之堂叔即被害人甲○○所在之
    建築物，恣意為縱火之行為，致被害人受有前揭財物之損害
    ，衡情並無何等足以引起一般同情之客觀情狀而應予以憫恕
    ，爰不依刑法第59條酌減其刑，附此敘明。
據上論斷，應依刑事訴訟法第299 條第1 項前段，刑法第173 條
第3 項、第1 項、第25條第1 項、第2 項、第38 條第1 項第2款
，判決如主文。
本案經檢察官莊佳瑋到庭執行職務。
中　　華　　民　　國　　96　　年　　11　　月　　13　　日
              刑事第八庭  審判長法  官  李雅俐
                                法  官  唐中興
                                法  官  林秉暉
以上正本證明與原本無異。
如不服本判決，應於判決送達後10日內，向本院提出上訴書狀，
上訴書狀應「敘述具體上訴理由」，並按他造當事人之人數附繕
本。「切勿逕送上級法院」。
告訴人或被害人對於判決如有不服具備理由請求檢察官上訴者，
其上訴期間之計算係以檢察官收受判決正本之日期為準。
中　　華　　民　　國　　96　　年　　11　　月　　21　　日
                                書記官  梁高賓
【附錄本判決論罪法條全文】：
中華民國刑法第173條
放火燒燬現供人使用之住宅或現有人所在之建築物、礦坑、火車
、電車或其他供水、陸、空公眾運輸之舟、車、航空機者，處無
期徒刑或7 年以上有期徒刑。
失火燒燬前項之物者，處1 年以下有期徒刑、拘役或500 元以下
罰金。
第 1 項之未遂犯罰之。
預備犯第1 項之罪者，處1 年以下有期徒刑、拘役或300 元以下
罰金。
